【裁判字號】    89,家抗,202
【裁判日期】    890921
【裁判案由】    履行同居
【裁判全文】
臺灣高等法院民事裁定  八十九年度家抗字第二○二號
      抗  告  人  甲○○
                          居台.
右抗告人因與相對人乙○○間履行同居事件，對於中華民國八十九年七月十四日臺灣
板橋地方法院八十九年度婚字第五四四號所為裁定，提起抗告，本院裁定如左：
      主    文
原裁定廢棄。
      理    由
一、按婚姻無效或撤銷婚姻，與確認婚姻成立或不成立及離婚或夫妻同居之訴，專屬
    夫妻之住所地或夫、妻死亡時住所地之法院管轄。但訴之原因事實發生於夫或妻
    之居所地者，得由各該居所地之法院管轄。民事訴訟法第五百六十八條第一項定
    有明文。又民事訴訟法第五百六十八條第一項前段所謂「夫妻之住所地」，應兼
    含「夫之住所地」及「妻之住所地」，以符婚姻事件人事訴訟設定專屬管轄之立
    法本旨。
二、本件相對人原向臺灣基隆地方法院起訴主張兩造於民國八十八年九月十一日在基
    隆市結婚，婚後數日尚未辦理結婚戶籍登記，抗告人即不告而別，拒絕履行同居
    義務，兩造並無約定以抗告人之住所為住所等語。抗告人則以兩造於結婚之初，
    即口頭協議以臺北縣土城市○○路二二五號三樓（以下簡稱土城處所）為住所，
    有其戶籍謄本為憑，本案應專屬於臺灣板橋地方法院等語置辯。嗣經臺灣基隆地
    方法院以無管轄權為由，將本案移送臺灣板橋地方法院，而臺灣板橋地方法院亦
    認其無專屬管轄權，再裁定移回臺灣基隆地方法院。
三、抗告意旨略以：兩造結婚之初即約定以土城處所為住所，伊住在台中，係為謀生
    而臨時寄居於此等語。
四、查相對人雖否認以土城處所為兩造約定履行同居之住所，惟抗告人確設籍於土城
    處所，此有戶籍謄本附台灣基隆地方法院八十九年度婚字第一一號卷可稽，並參
    諸抗告人所言，堪認其個人應有以土城處所作為住所之意，至其現住台中一址，
    僅係居所而已，揆諸前開說明，土城處所即屬妻之住所地，原法院即有專屬管轄
    權。姑不論台灣基隆地方法院移轉管轄是否妥適，惟原法院如亦有專屬管轄權，
    依民事訴訟法第二十一條規定意旨，即同一訴訟專屬於數法院管轄，或據以定專
    屬管轄之法院跨連或散在數法院管轄區域內者，各該法院俱有管轄權，則原法院
    爰引同法第二十八條規定再行裁定移轉管轄，自有未洽，抗告意旨指摘原裁定不
    當應予廢棄，為有理由，爰裁定如主文。
中      華      民      國    八十九    年      九      月    二十一    日
                              臺灣高等法院民事第七庭
                                  審判長法  官  張  耀  彩
                                        法  官  侯  東  昇
                                        法  官  陳  玉  完
右正本係照原本作成。
如不服本裁定，應於收受送達後十日內向本院提出抗告狀，並應繳納抗告費新台幣四
十五元正。
中      華      民      國    八十九    年      九      月    二十五    日
                                        書記官  徐  惠  莉


司法院資訊處製作；財團法人民間司法改革基金會備份。
